【裁判字號】    92,上訴,272
【裁判日期】    920328
【裁判案由】    強盜等
【裁判全文】
臺灣高等法院刑事判決                            九十二年度上訴字第二七二號
    上  訴  人
    即  被   告  丁○○
    指定辯護人  本院甲○辯護人  郭書益
右上訴人因強盜等案件，不服臺灣桃園地方法院九十一年度訴字第一二四九號，中華
民國九十一年十一月十八日第一審判決（起訴案號：臺灣桃園地方法院檢察署九十一
年度偵字第七０九五號），提起上訴，本院判決如左：
    主  文
上訴駁回。
    事  實
一、丁○○曾於民國（下同）九十年間因竊盜案件，經台灣桃園地方法院判處有期徒
    刑七月確定，於九十一年二月三日執行完畢；猶不思悔改，復夥同年籍不詳綽號
    「阿達」之成年男子，共同基於意圖為自己不法所有之犯意聯絡，於九十一年四
    月六日中午十二時五十分許，與綽號「阿達」之成年男子共同騎乘丙○○失竊之
    車號ＩＣＬ─四八八號重型機車（竊取機車部分，經檢察官不起訴處分），至桃
    園縣蘆竹鄉海湖村五鄰海湖一○二號「焊唐鑄銅有限公司」（下稱焊唐公司）工
    廠倉庫，趁戊○○不在工廠之際，竊取其所有銅製佛像乙座，價值新臺幣二萬元
    。丁○○與綽號「阿達」之成年男子得手後，將該佛像暫置工廠對面道路旁，同
    日下午一時十分許，適該工廠員工乙○○送貨回來，撞見丁○○正在搬運該工廠
    生產之銅製品，丁○○個人為脫免逮捕，乃單獨基於普通傷害之故意，當場騎乘
    機車衝撞乙○○，致乙○○左手腕二Ｘ一、二Ｘ○．五公分擦傷、左前臂四Ｘ○
    ．一公分紅腫兩處、左小腿五Ｘ六公分瘀傷之傷害。嗣警員據報於九十一年四月
      六日下午一時三十分許，在上址捕獲丁○○，綽號「阿達」之成年男子則逃逸
      無蹤。
二、案經乙○○告訴由桃園縣警察局大園分局報請臺灣桃園地方法院檢察署檢察官偵
    查起訴。
    理  由
一、訊據上訴人即被告丁○○否認有準強盜及傷害犯行，辯稱：伊與年籍不詳綽號阿
    達之男子一起去海邊玩，不知該處係工廠倉庫，看到門開著，就坐在外面空地，
    並未翻動東西，是被害人見人就打，當時是阿達騎機車，伊坐於後座，亦無傷害
    人之故意云云。經查：
    (一)查焊唐公司位於桃園縣蘆竹鄉海湖村一○二號之倉庫，係供堆置東西之用，以
      防風林作為圍牆並設有門戶之場所，業據證人即焊唐公司之實際經營人戊○○
      於原審證述明確（原審卷第十七頁），並有現場照片一幀附卷可憑（見偵查卷
      第十九頁），被告於本院亦供承：倉庫旁邊都是防風林等語（見本院卷第三０
      頁）。該倉庫既以防風林包圍裝設有門戶，一般人均足認識該處係他人管領私
      有之場所，證人戊○○雖陳稱當時係因送貨故未關門（見原審卷第十七頁），
      惟被告明知該倉庫係他人私有場所，竟私自進入，已有不妥，況證人己○○證
      稱：「我們把車開入倉庫，被告的摩托車是發動著」（見原審卷第十八頁），
      可見被告有隨時離開之準備，其所辯稱不知該處係倉庫而進入空地休息云云，
      自不可採。
    (二)再證人戊○○於警訊證稱：「我與公司員工吳吉祥、乙○○及己○○等四人於
      九十一年四月六日十二時五十分許返回我公司（蘆竹鄉海湖村一○二號─焊唐
      鑄銅有限公司）欲送貨給予廠商，抵達公司時，我發現我公司所生產之佛像遭
      人置於我公司對面之道路旁，於是我與員工入內察看，發現一名竊嫌丁○○（
      未發現有其他共犯）在我公司內欲搬運我公司所生產之銅製品」（見偵查卷第
      三六頁反面），於本院審理時亦稱「我見到被告在翻東西，我們大卡車要進來
      時看到那佛像已經在路邊了」（見本院卷第二三頁）。證人乙○○於偵訊證稱
      ：「當天我載貨回來發現公司倉庫門口有一尊佛像在外面，但丁○○在倉庫內
      」（見偵查卷第三０頁反面），證人己○○亦於原審證稱：「我們發現被告在
      倉庫門裡面翻東西，我們裡面有銅製品有一個佛像被拿到外面」（見原審卷第
      十八頁）。證人戊○○更證稱：「我經常看見丁○○騎乘機車在我公司附近出
      沒」（見偵查卷第三七頁）。證人戊○○、乙○○、己○○與被告素不相識，
      亦無仇隙，自無甘冒偽證刑責而攀誣之理，復有贓物認領保管單一紙、銅製佛
      像照片二張在卷可稽（偵查卷第十六頁、原審卷第二十八頁），可見被告當時
      趁焊唐公司倉庫無人之際，進入倉庫行竊，竊取銅製佛像乙座，得手後，將之
      暫置工廠對面道旁等情，應可認定。
    (三)證人戊○○並證稱：「該竊嫌丁○○發現我們後，便騎乘ＩＣＬ─四八八號重
      機車往外衝，且衝撞乙○○，致乙○○及丁○○二人皆倒地，而丁○○即立刻
      起身且牽起重機車欲逃跑，在丁○○後面之吳吉祥及已起身之乙○○二人合力
      拉住丁○○所騎之重機車，而丁○○猛加油門，之後乙○○及吳吉祥二人放開
      機車，丁○○再次跌倒在地，於是我們合力抓住丁○○且報警處理（見偵查卷
      第三十六頁反面）核與證人乙○○、己○○所證相符（見偵查卷第十二頁、第
      三０頁反面），而乙○○因此受有左手腕擦傷、左前臂紅腫、左膝左踝壓痛及
      左小腿瘀傷壓痛之傷害，亦有傷害診斷證明書一張在卷足憑（見偵查卷第三五
      頁），被告見其犯行遭人發現，為脫免逮捕，當場以騎機車衝撞被害人乙○○
      而施強暴之事實，亦可認定。
    綜上所述，本件事證明確，被告所辯為卸責之詞，不足採信，其犯行堪以認定。
二、按刑法第三百二十九條，犯搶奪罪因脫免逮捕，而當場施以強暴、脅迫者，以強
    盜論，所謂之當場，並不以實施搶奪者尚未離去之現場為限，即已離盜所，而尚
    在他人跟蹤追躡中，仍不失為當場（最高法院二十八年上字第一九四八號判例意
    旨參照）。核被告行竊得手跑出工廠外騎乘機車，於告訴人等追躡過程中，因脫
    免逮捕，而當場施以強暴騎機車撞傷告訴人，係犯刑法第三百二十九條準強盜罪
    及第二百七十七條第一項之傷害罪，準強盜罪部分應適用同法第三百二十八條第
    一項之普通強盜罪法條。被告所犯準強盜罪與傷害罪二罪間，具有方法、結果之
    牽連關係，應從一重之準強盜罪處斷。其與綽號「阿達」之成年男子間，就竊盜
    佛像部分，有犯意聯絡，行為分擔，為共同正犯。惟就準強盜罪部分，因事出突
    然，且依前開證人戊○○、乙○○、己○○等人之指述，均證稱：當時騎車號Ｉ
    ＣＬ─四八八號重型機車衝撞被害人乙○○時，僅見被告丁○○一人在場等語，
    是準強盜部分之犯行，應僅被告丁○○一人所為，與綽號「阿達」之成年男子無
    ，併此敘明。被告於九十年間因竊盜案件，經原審判處有期徒刑七月確定，於
    九十一年二月三日執行完畢，此有臺灣桃園地方法院檢察署刑案資料查註紀錄表
    、本院被告全國前案紀錄表各一紙附卷可稽，其於有期徒刑執行完畢後，五年以
    內再犯本件有期徒刑以上之罪，為累犯，應依刑法第四十七條規定，加重其刑。
    被告因一時貪念致罹刑章，其所得之財物甚少，被害人乙○○所受傷害之程度之
    亦非重，其犯罪情狀堪予憫恕，雖宣告法定最低度之刑，猶嫌過重，依刑法第五
    十九條規定減輕其刑，並依先加後減之原則為之。
三、原審以被告罪證明確，依刑法第三百二十九條、第三百二十八條第一項、第二百
    七十七條第一項、第五十五條、第四十七條、第五十九條，罰金罰鍰提高標準條
    例第一條前段規定，並於審酌被告犯罪之動機、目的、手段，及其素行，被害人
    乙○○所受傷害之程度，暨被告犯罪後態度等一切情狀，量處有期徒刑三年六月
    ，經核原判決認事用法，並無不合，量刑亦屬妥適。被告上訴猶執前詞否認犯行
    ，指摘原判決不當，請求撤銷改判云云，為無理由，應予駁回。
據上論斷，應依刑事訴訟法第三百六十八條，判決如主文。
本案經檢察官彭坤業到庭執行職務。
中    華    民    國      九十二  年       三       月        二十八    日
                              臺灣高等法院刑事第二十四庭
                                  審判長法  官  陳  貽  男
                                        法  官  徐  世  禎
                                        法  官  李  世  貴
右正本證明與原本無異。
如不服本判決應於收受送達後十日內向本院提出上訴書狀，其未敘述上訴之理由者並
得於提起上訴後十日內向本院補提理由書（均須按他造當事人之人數附繕本）。
                                        書記官  魏  汝  萍
中    華    民    國      九十二  年       三       月        二十八    日
附錄：本判決論罪科刑法條全文
刑法第三百二十九條
  竊盜或搶奪，因防護贓物、脫免逮捕或湮滅罪證，而當場施以強暴脅迫者，以強盜
  論。
刑法第三百二十八條第一項
  意圖為自己或第三人不法之所有，以強暴、脅迫、藥劑、催眠術或他法，至使不能
  抗拒，而取他人之物或使其交付者，為強盜罪，處五年以上有期徒刑。
刑法第二百七十七條第一項
  傷害人之身體或健康者，處三年以下有期徒刑、拘役或一千元以下罰金。


司法院資訊處製作；財團法人民間司法改革基金會備份。
